最高法院刑事判決　　　　　　　　　　　　　　　八十八年度台上字第三三○六號
　　上　訴　人　甲○○
右上訴人因殺人未遂等罪案件，不服台灣高等法院台南分院，中華民國八十八年四月
二十一日第二審判決（八十八年度上訴字第三三四號，起訴案號：台灣嘉義地方法院
檢察署八十七年度偵字第四三六五號），提起上訴，本院判決如左：
    主  文
上訴駁回。
    理  由
按刑事訴訟法第三百七十七條規定，上訴於第三審法院，非以判決違背法令為理由，
不得為之。是提起第三審上訴，應以原判決違背法令為理由，係屬法定要件。如果上
訴理由狀並未依據卷內訴訟資料，具體指摘原判決不適用何種法則或如何適用不當，
自應認其上訴為違背法律上之程式，予以駁回。本件原判決認定上訴人甲○○基於概
括之犯意，於民國八十一年間，未經許可，受綽號「黑狗」不詳姓名成年男子之託，
無故寄藏如原判決附表編號一所示手槍、子彈；復於八十五年十二月間，受陳仕明（
已於八十六年二月間死亡）之託，無故寄藏如原判決附表編號二所示具有殺傷力手槍
、子彈。嗣於八十七年一月二十四日晚上十時許，持如原判決附表編號一所示之手槍
、子彈，搭乘羅義燦（通緝中）駕駛之自用小客車，行經嘉義市○○○路（起訴書誤
載為民生北路）與世賢路口停紅燈時，適見與之有嫌隙之張朝成駕駛自用小客車停於
該路口，甲○○隨即下車手持槍彈往張朝成駕駛之小客車左側方向走去。張朝成見狀
，旋即駕車逃逸。甲○○、羅義燦二人均預見持槍對張朝成駕駛之小客車射擊，會發
生車內之張朝成死亡及小客車毀損之可能，竟基於共同之犯意，分由羅義燦駕車在後
追逐，甲○○在車內持槍彈往張朝成駕駛之小客車射擊。毀損張朝成駕駛之上開小客
車前後擋風玻璃、左後輪輪胎、左側後輪葉子板、右前車門及後車廂車體鈑金，足以
生損害於張朝成，倖未擊中張朝成、張朝成始免於難。直至張朝成駕車由吳鳳南路往
嘉義市警察局第二分局方向行駛，始行作罷。因而撤銷第一審判決，改判論處上訴人
連續未經許可，寄藏手槍；及共同殺人未遂罪刑之判決。業已明上述寄藏槍、彈及
持如原判決附表一所示槍、彈朝張朝成之自用小客車射擊之事實，已據上訴人於警訊
及第一、二審供承不諱。而上訴人與羅義燦二人，分由羅義燦駕車追逐，上訴人在車
內持槍朝張朝成所駕駛之自用小客車射擊等情，亦據被害人張朝成於警訊、偵查及第
一審指訴綦詳。並扣有如原判決附表一、二所示槍、彈足稽。而上述槍、彈，除如原
判決附表二所示其中一顆子彈，不具殺傷力外，其餘槍、彈，均具有殺傷力等情，亦
有內政部警政署刑事警察局鑑驗通知書一份在卷足稽。又被害人張朝成所駕駛之自用
小客車，經上訴人槍擊之結果，留有八處彈痕，分別貫穿該車上述部位等情，亦有上
開自用小客車車損照片十二張附於警卷足憑，為其所憑之證據及認定之理由。而以持
槍對有人駕駛之小客車射擊，會發生車內之人死亡及小客車毀損之可能，為上訴人所
預見，上訴人竟持槍朝張朝成所駕駛之小客車濫射，足見上訴人具有殺人及毀損之不
確定故意，雖張朝成未被子彈射中，惟仍難解免上訴人殺人未遂罪責。上訴人所辯：
僅為嚇唬張朝成，以迫使其停車，並無殺人之故意云云，係屬卸責飾詞，不足採信。
又上訴人於警訊中供承槍擊告訴人後，尚餘如原判決附表一所示子彈三顆等語，則上
訴人應係持如原判決附表一所示中共黑星手槍，射擊張朝成所駕駛之自用小客車。其
嗣後供稱：不知持何槍枝射擊云云，亦無足取。另如原判決附表二所示手槍，上訴人
雖於偵查及第一審初訊時供稱同為綽號「黑狗」者所寄藏云云。惟該槍、彈經警鑑定
比對結果，核與於八十五年六月二十四日，在台南市○○路○段發生，槍擊蘇國欽自
用小客車案，所遺留之彈頭及彈殼之紋痕特徵相符。而原判決附表二所示槍、彈，係
上訴人主動供出並帶同警方取出，如上訴人另涉嫌該槍擊案，當不可能供出上述槍、
彈，而使其又涉嫌該蘇國欽小客車槍擊案。自應以上訴人於警方借提訊問及第一審供
述該槍、彈係於八十五年十二月間，由陳仕明所寄放等語，較為可採，分別於理由內
予以指駁及說明。上訴意旨略以：槍砲彈藥刀械管制條例第十九條，業經司法院大法
官會議釋字第四七一號解釋，係屬違憲，且保安處分之目的，係在預防、矯治犯罪，
上訴人帶同警方取出槍、彈，已知悔改，原判決仍諭知上訴人於刑之執行完畢或赦免
後，令入勞動場所強制工作，已有未合；如原判決附表二所示之槍、彈，係陳仕明所
自行藏放，上訴人自始即未承認受陳仕明寄藏該槍、彈，原判決事實認定有誤；又上
上訴人曾被張朝成駕車追撞及持木棒欲毆打，因怕被張朝成迫害，始取出槍枝自衛，
適於上開時、地，巧遇張朝成駕車在路口等紅燈，乃欲找張朝成理論，並無殺害張朝
成之意圖；另犯槍砲彈藥刀械管制條例之罪，於偵查或審判中自白，並供述來源，因
而查獲，減輕或免除其刑，上訴人因一時糊塗，誤觸法網，請給予自新機會云云，指
摘原判決不當。查上訴人寄藏如原判決附表一、二所示槍、彈，迄槍砲彈藥刀械管制
條例於八十六年十一月二十四日修正公布後，仍繼續寄藏，且公然駕車，當街追逐並
開槍射擊張朝成，漠視法律及公權利之存在，恣意為之，反社會性格甚為明顯，符合
比例原則，原判決因而適用該條例第十九條之規定，對上訴人寄藏手槍部分，諭知強
制工作，與司法院大法官會議上開解釋意旨，並無違背。又原判決已說明上訴人於警
方借提及第一、二審中供承如原判決附表二所示槍、彈，係陳仕明所寄藏；及上訴人
持槍朝張朝成所駕駛上開自用小客車濫射，有殺人之不確定故意。上訴人供出槍、彈
來源，因而查獲，原判決並已依同條例第十八條第四項之規定減輕其刑。上訴意旨乃
徒就原判決已說明之事項，及採證認事之職權行使，任憑己見漫為事實上之爭執，顯
與首揭上訴第三審之法定要件不合。其上訴違背法律上程式，應予駁回。
據上論結，應依刑事訴訟法第三百九十五條前段，判決如主文。
中      華      民      國    八十八    年      六      月    二十四    日
                              最高法院刑事第八庭
                                  審判長法官  吳  雄  銘
                                        法官  池  啟  明
                                        法官  石  木  欽
                                        法官  王  憲  義
                                        法官  郭  毓  洲
      右正本證明與原本無異
                                              書  記  官
中      華      民      國    八十八    年      七      月      一      日
